【裁判字號】    95,訴,1250
【裁判日期】    951116
【裁判案由】    免職
【裁判全文】
臺北高等行政法院判決
                                     95年度訴字第01250號
                              .
原      告  甲○○
被      告  臺北市政府
代  表  人  乙○○市長）住同.
訴訟代理人  丙○○
上列當事人間因免職事件，原告不服公務人員保障暨培訓委員會
中華民國95年3月7日95公審決字第0046號復審決定書，提起行政
訴訟。本院判決如下：
  主  文
原告之訴駁回。
訴訟費用由原告負擔。
  事  實
一、事實概要：
    原告原係臺北市中山地政事務所（以下簡稱中山地政事務所
    ）技士，因違反貪污治罪條例案件，經臺灣臺北地方法院（
    以下簡稱臺北地院）93年度訴字第279 號刑事判決：原告依
    據法令從事公務之人員，利用職務上機會，詐取財物，未遂
    ，免刑。嗣經臺灣高等法院（以下簡稱高院）94年度上訴字
    第1697號刑事判決：上訴駁回；再經最高法院94年度台上字
    第6919號刑事判決：上訴駁回確定在案。被告爰依公務人員
    任用法第28條第1 項第4 款規定，因其犯貪污罪經判刑確定
    ，以94年12月26日府人二字第09460404000 號令核定原告免
    職，並自該令合法送達之日起生效。原告不服，提起復審，
    遭駁回後，遂向本院提起行政訴訟。
二、兩造聲明：
    (一)原告聲明：
      1.復審決定及原處分均撤銷。
      2.被告應准原告復職。
    (二)被告聲明：
      1.駁回原告之訴。
      2.訴訟費用由原告負擔。
三、兩造爭點：本件原告因犯貪污治罪條例之罪，經法院判處免
    刑確定，被告以原告犯貪污罪經判刑確定，依公務人員任用
    法第28條第1 項第4 款規定，以原處分核定原告免職，是否
    有據？
    (一)原告主張之理由
      1.緩刑期滿末撤銷者，得復原職或再任公職，依法律之平
        等原則，凡輕於緩刑之刑者，應可以等同緩刑撤銷之後
        之待遇，即得以回復公職或再任公職。刑法第35條規定
        ，主刑之重輕，依第33條規定之次序定之。刑法第33條
        之次序為死刑、無期徒刑、有期徒刑、拘役、罰金。刑
        法第74條復規定，受2 年以下有期徒刑、拘役或罰金之
        宣告、、認以暫不執行為適當者，得宣告2 年以上5 年
        以下之緩刑。緩刑判決為有罪之判決，其較之免刑為重
        ，依首揭之法律原則，免刑自能得以復公職或任公職。
      2.銓敘部93年7 月7 日部法二字第0932370713號令「現職
        公務人員有公務人員任用法第28條第l 項第3 款至第5
        款前段所定情事之一，並依同條第2 項規定予以免職時
        、、，及公務人員於任公職後有貪污行為，經判決確定
        免刑者，仍屬有罪判決確定，即不得為公務人員，其依
        公務人員任用法第28條規定予以免職。」上述對有罪判
        決所為之行政解釋，與「法律保留」原則並不相契，即
        便以最高法院31年上字第2029號判例，「免刑判決為有
        罪判決之一，如未將其犯罪事實明白認定，則免刑判決
        失其依據。」，其所為之釋示，與原告就行政程序之權
        益之維護，被告行政行為之依據，尚屬有間。被告遽為
        對原告不利之行政程序，與行政程序法第9 條之規定有
        違。綜上所述，原告之請求為有理由，請判如聲明所示
        。
    (二)被告主張之理由
      1.原告係依據法令從事公務之人員，利用職務上機會，詐
        取財物，未遂，經臺北地院、高等法院、最高法院刑事
        判決，免刑確定。被告爰依公務人員任用法第28條第1
        項第4 款曾服公務有貪污行為，經判刑確定或通緝有案
        尚未結案者，不得任用為公務人員，及第2 項公務人員
        於任用後，有前項第1 款至第7 款情事之一者，應予免
        職之規定予以免職。
      2.銓敘部88年9 月14日（88）臺審四字第1795170 號函釋
        略以，「免刑」應係當事人「有罪確定」，因法律上之
        原因，使其得免受刑之執行，此與無罪判決不同，惟仍
        屬有罪判決。是以，原告雖獲判決免刑，以其「服公務
        有貪污行為」，「且經判決確定」，已符合公務人員任
        用法第28條第4 款之規定，自不得再任公務人員，亦無
        申請復職問題。
      3.綜上，本件原告之訴均不足採，被告94年12月26日府人
        二字第09460404000 號免職處分並無違法不當之處，請
        駁回原告之訴，並符法制。
  理  由
一、按「曾服公務有貪污行為，經判刑確定或通緝有案尚未結案
    者，不得任用為公務人員」，公務人員任用法第28條第1 項
    定有明文，又同法條第2 項前段規定：「公務人員於任用後
    ，有前項第一款至第七款情事之一者，應予免職；……。」
    本件原告犯貪污治罪條例第5 條第2 項、第1 項第2 款利用
    職務機會詐取財物未遂罪，經法院判處免刑確定，此為原告
    所是認，並有臺北地院93年度訴字第279 號刑事判決、臺灣
    高等法院94年度上訴字第1697號刑事判決、最高法院94年度
    台上字第6919號刑事判決影本各乙份附於復審卷可稽，足見
    原告因貪污行為，經判免刑確定，洵堪認定。
二、查曾服公務而有貪污行為，經判決確定者，雖受緩刑之宣告
    ，仍須俟緩刑期滿而緩刑之宣告並未撤銷時，始得應任何考
    試或任為公務人員，固經司法院釋字第66號解釋在案，此因
    我國刑法關於緩刑制度採罪刑附條件宣告主義，認緩刑期滿
    未經撤銷者，有消滅罪刑之效力，因此，刑法第76條前段規
    定：「緩刑期滿，而緩刑之宣告未經撤銷者，其刑之宣告失
    其效力」。然免刑者，依刑事訴訟法第299 條第1 項、第30
    9 條第1 款規定，判決主文內除載明所犯之罪外，並應諭知
    「刑之免除」，足見，免刑判決仍屬有罪判決，此參照最高
    法院29年上字第1045號判例、31年上字第2029號判例即明。
    顯然緩刑期滿，而緩刑之宣告未經撤銷者，與免刑之諭知者
    ，其效力並不相同，原告援引司法院釋字第66號解釋，認其
    雖因貪污行為，惟既經判免刑確定，仍有釋字第66號解釋之
    適用云云，尚非有據。
三、綜上所述，被告以原告因貪污案件經法院判刑確定，依公務
    人員任用法第28條第1 項第4 款規定，已具備不得為公務人
    員之消極條件，以原處分核布免職，並無違誤，復審決定遞
    予維持，亦無不合。原告徒執前詞，訴請撤銷復審決定及原
    處分，並請求被告應准原告復職，均無理由，應予駁回。
據上論結，本件原告之訴為無理由，爰依行政訴訟法第98條第3
項前段，判決如主文。
中    華    民    國    95    年    11    月  16      日
                  第四庭審判長法  官  侯  東  昇
                              法  官  林  育  如
                              法  官  楊  莉  莉
上為正本係照原本作成。
如不服本判決，應於送達後20日內，向本院提出上訴狀並表明上
訴理由，如於本判決宣示後送達前提起上訴者，應於判決送達後
20日內補提上訴理由書（須按他造人數附繕本）。
中    華    民    國    95    年    11    月    16    日
                              書記官  許  哲  萍


司法院資訊處製作；財團法人民間司法改革基金會備份。
